---
title: "Estatística Descritiva no Software R"
author:
- 'Nome: Rafael Lima de Souza'
- 'RU: 1237272'
- 'Polo: Porto Alegre - Centro Histórico'
- 'e-mail: ls.rafael@icloud.com'
date: "`r format(Sys.time(), '%d %B %Y')`"
output:
  html_document: default
  pdf_document: default
lang: pt-br
---

```{r setup, include=FALSE}
knitr::opts_chunk$set(echo = TRUE)
```

## Introdução Sobre o R
O R é uma linguagem de programação estatística, trata-se de uma linguagem de programação especializada em computação de dados. Algumas de suas principais características são o seu caráter gratuito e sua disponibilidade para uma gama bastante variada de sistemas operacionais. É também altamente expansível com o uso de pacotes que são bibliotecas para áreas de estudos ou funções específicas. Com o R é possível executar cálculos complexos e ainda gerar uma infinidade de gráficos. 

Ainda é possível contar com um [ambiente de desenvolvimento integrado](https://pt.wikipedia.org/wiki/Ambiente_de_desenvolvimento_integrado), o [RStudio](https://www.rstudio.com), onde é possível gerar relatórios e apresentações com alto nível de qualidade. Inclusive, este trabalho foi totalmente desenvolvido com o editor [R Markdown](https://rmarkdown.rstudio.com). 

O código fonte desde trabalho podem ser encontrado no repositório [Estatística Descritiva com R](https://github.com/ralsouza/Estatistica_Descritiva_R) no [GitHub](https://github.com).

```{r cars}
summary(cars)
```

## Including Plots

You can also embed plots, for example:

```{r pressure, echo=FALSE}
plot(pressure)
```

Note that the `echo = FALSE` parameter was added to the code chunk to prevent printing of the R code that generated the plot.
