---
title: "Estatística Descritiva no Software R"
author:
- 'Nome: Rafael Lima de Souza'
- 'RU: 1237272'
- 'Polo: Porto Alegre - Centro Histórico'
- 'e-mail: ls.rafael@icloud.com'
date: "`r format(Sys.time(), '%d %B %Y')`"
output:
  html_document: default
  pdf_document: default
lang: pt-br
---

```{r setup, include=FALSE}
knitr::opts_chunk$set(echo = TRUE)
```
```{r bibliotecas, include=FALSE, warning=FALSE}
library(kableExtra)
library(knitr)
```

# Introdução Sobre o R
O R é uma linguagem de programação estatística, trata-se de uma linguagem de programação especializada em computação de dados. Algumas de suas principais características são o seu caráter gratuito e sua disponibilidade para uma gama bastante variada de sistemas operacionais. É também altamente expansível com o uso de pacotes que são bibliotecas para áreas de estudos ou funções específicas, onde é possível executar cálculos complexos e ainda gerar uma infinidade de gráficos. 

Ainda é possível contar com um [ambiente de desenvolvimento integrado](https://pt.wikipedia.org/wiki/Ambiente_de_desenvolvimento_integrado), o [RStudio](https://www.rstudio.com), onde é possível gerar relatórios e apresentações com alto nível de qualidade. Inclusive, este trabalho foi totalmente desenvolvido com o editor [R Markdown](https://rmarkdown.rstudio.com). 

O código fonte desde trabalho podem ser encontrado no repositório [Estatística Descritiva com R](https://github.com/ralsouza/Estatistica_Descritiva_R) no [GitHub](https://github.com) e o trabalho destaca os links que podem ser acessados para o leitor ver os detalhes dos termos usados neste trabalho.

## Experimento 1 - Acidentes de Trânsito
A tabela abaixo mostra o número de acidentes de trânsito durante uma semana em uma grande metrópole.

```{r criacao matriz acidentes}
# Criação de um objeto do tipo matriz(7x4), para armazenar os dados dos acidentes.
mt_acidentes <- matrix(c(70,42,45,42,50,61,72,25,15,22,23,24,36,40,
                         75,54,32,30,42,50,52,20,5 ,6 ,5 ,8 ,15,18),
                       nrow = 7,
                       ncol = 4)

# Nomeando os nomes das variáveis e observações. 
row.names(mt_acidentes) <- c('Domingo','Segunda','Terça','Quarta','Quinta','Sexta','Sábado')
colnames(mt_acidentes) <- c('Sem Vítimas','Com Ferimentos Graves','Com Ferimentos Leves','Com Mortos')
```
### Resultado do Experimento 1
Como resultado dos comandos acima, obtemos a seguinte tabela com os dados sobre os acidentes ocorridos durante uma semana.
```{r tabela acidentes, echo=FALSE, results= 'asis'}

kable(mt_acidentes,
      align = 'c',
      caption = 'Tabela 1 - Número de Acidentes de Trânsito na Metrópole A') %>%
  kable_styling(bootstrap_options = 'striped',
                full_width = FALSE) %>% 
  footnote(general_title = 'Fonte:',
           general =  'Autor do portifolio.')

```
### Análise dos Dados
Nos cálculos abaixo, usamos as funções nativas do R, que foram desenvolvidas préviamente pelos desenvolvedores.
Abaixo analisaremos as medidas de tendência central conhecidas por  [Mediana](https://pt.wikipedia.org/wiki/Mediana_(estat%C3%ADstica)), [Média](https://pt.wikipedia.org/wiki/M%C3%A9dia) e as medidas de dispersão chamadas de  [Variância](https://pt.wikipedia.org/wiki/Vari%C3%A2ncia) e o [Desvio Padrão](https://pt.wikipedia.org/wiki/Desvio_padr%C3%A3o).

<br>

#### Mediana
A mediana de um conjunto de dados é o valor que ocupa a posição central, desde que estejam colocados em ordem crescente ou decrescente, ou seja, em um rol.

A fórmula da Mediana é: $Md = \frac{n+1}{2}$, desta forma é possível encontrar a posição da mediana.

No R, a função que calcula a Mediana é chamada de [median](https://www.rdocumentation.org/packages/stats/versions/3.5.2/topics/median), abaixo mostra o nome da coluna calculada após o símbolo #, depois o comando usado para o cálculo e na sequencia ao lado do símbolo ## mostra o resultado calculado.

```{r mediana acidentes}
# Sem Vítimas
median(mt_acidentes[,1])
# Com Ferimentos Graves
median(mt_acidentes[,2])
# Com Ferimentos Leves
median(mt_acidentes[,3])
# Com Mortos
median(mt_acidentes[,4])
```

<br>

#### Média
A média aritimética simples, ou simplesmente média, nada mais é que a soma dos resultados obtidos dividida pela quantidade dos resultados.

A fórmula da Média é: $\ \overline{X} = \frac{\sum{X_i}}{n}$, em que $i$ varia de 1 até $n$.

A função utilizada para calcular a Média no R, é chamada de [mean](https://www.rdocumentation.org/packages/base/versions/3.5.2/topics/mean).

```{r media acidentes}
# Sem Vítimas
mean(mt_acidentes[,1])
# Com Ferimentos Graves
mean(mt_acidentes[,2])
# Com Ferimentos Leves
mean(mt_acidentes[,3])
# Com Mortos
mean(mt_acidentes[,4])
```

<br>

#### Variância
Como a soma dos desvios em relação à média é sempre igual a zero, é possível evitar este fato elevando cada desvio ao quadrado, pois sabemos que o quadrado de qualquer número real é sempre positivo.

Para calcular a variância de uma população, usamos a seguinte fórmula: $S^2=\frac{\sum[(X_i-\ \overline{X})^2.f_i]}{N}$

Quando se trata de calcular uma amostra, a seguinte fórmula deve ser aplicada: $S^2=\frac{\sum[(X_i-\ \overline{X})^2.f_i]}{N-1}$



#### Desvio Padrão
O desvio padrão o quanto os dados estão dispersos em torno da média. Um desvio padrão alto, indica que os dados estão espalhados por uma ampla gama de valores. O desvio padrão, nada mais é do que a raíz quadrada da variância.

Sua fórmula para medir a variabilidade dos dados em uma população, é: $S^2=\sqrt{\frac{\sum[(X_i-\ \overline{X})^2.f_i]}{N}}$

E para fazermos a medição em uma amostra, usamos: $S^2=\sqrt{\frac{\sum[(X_i-\ \overline{X})^2.f_i]}{N-1}}$

















## Including Plots

You can also embed plots, for example:

```{r pressure, echo=FALSE}
plot(pressure)
```

Note that the `echo = FALSE` parameter was added to the code chunk to prevent printing of the R code that generated the plot.
